【裁判字號】    95,交聲,953
【裁判日期】    951016
【裁判案由】    違反道路交通管理處罰條例聲明異議
【裁判全文】
臺灣臺北地方法院交通事件裁定         95年度交聲字第953號
原處分機關  臺北市交通事件裁決所
受處分人    佑通通信工程有限公司
代  表  人  李彥彰
上列異議人即受處分人因違反道路交通管理處罰條例事件，對於
臺北市交通事件裁決所中華民國95年9月29日所為之處分（原處
分案號：北市裁二字第裁22-A00000000號），聲明異議，本院裁
定如下：
    主  文
異議駁回。
    理  由
一、按汽車包含機器腳踏車在內，又汽車駕駛人，行車速度，超
    過規定之最高時速，除有道路交通管理處罰條例第43條第1
    項第2款情形（按即行車速度超過規定之最高時速60公里以
    上）外，處新臺幣（下同）1200元以上2400元以下罰鍰，並
    記違規點數1點，其中機器腳踏車駕駛人行車速度，超過規
    定之最高時速未滿20公里，且於期限內繳納罰鍰或到案聽候
    裁決者，處1200元罰鍰，並記違規點數1點，道路交通管理
    處罰條例第3條第8款、第40條、第63條第1項第1款、違反道
    路交通管理事件統一裁罰基準表定有明文；然倘依前開規定
    逕行舉發處罰汽車所有人，且該汽車所有人又係法人者，因
    法人本無從考領駕駛執照，自無因於一定時間內違規點數達
    一定次數而遭吊扣駕駛執照之可言，故性質上無從對於屬於
    法人之汽車所有人記違規點數，先此敘明。汽車駕駛人之行
    為有違規行為經以科學儀器取得證據資料，當場不能或不宜
    攔截製單舉發者，得對汽車所有人逕行舉發處罰，道路交通
    管理處罰條例第7條之2第1項第6款定有明文。按汽車駕駛人
    有行車速度超過規定之最高時速之違規行為者，由執行交通
    稽查勤務之員警以目視方式測定再予攔停舉發者，其精確性
    及客觀性，遠不及以測速儀器測定行車速度並即予拍照取得
    證據資料之情形，是此種情形自屬上開條文所指以科學儀器
    取得證據資料，當場不能或不宜攔截製單舉發之情形，於汽
    車所有人未於應到案日期前到案並告知違規駕駛人姓名、身
    分證統一編號及住址時，自得逕對汽車所有人裁決處罰。
二、原處分意旨略以：本件異議人即受處分人（下稱異議人）佑
    通通信工程有限公司所有、車牌號碼HDU—3669號重型機車
    ，於民國95年7月29日下午5時57分許，沿臺北市萬華區○○
    ○○○道東向西往板橋方向行駛時，該處之行車最高時速為
    每小時40公里，該車卻以每小時58公里之時速行駛，遭設置
    於該處之測速照相機拍照，經舉發單位即臺北市政府警察局
    交通警察大隊員警林吉成以異議人所有機車有行車速度超過
    規定之最高時速未滿20公里之違規行為，依道路交通管理處
    罰條例第7條之2規定逕行舉發，異議人於收受上開舉發通知
    單後，於應到案日期（95年9月13日）前到案陳述意見，經
    原處分機關函請舉發單位調查結果，仍認本件違規事實明確
    ，於95年9月29日依道路交通管理處罰條例第40條、違反道
    路交通管理事件統一裁罰基準表規定，裁處異議人罰鍰新台
    幣1200元，異議人於同日收受裁決書，旋即提出本件聲明異
    議。
三、異議意旨固不諱言異議人所有上開車輛有於上揭時間經過上
    揭地點等情，惟矢口否認有何行車速度超過規定之最高時速
    等情，辯稱：測速照相機之發射角度、偵測掃瞄起點與終點
    、掃瞄範圍均有疑問，復未說明偵測到超速車輛至啟動照相
    機的作用時間為多久，無法正確計算HDU-366號重型機車時
    速達58公里，復無法說明前方車輛已經偏離掃瞄範圍云云，
    經查：異議人前於95年8月23日到案陳述意見時，業已針對
    上開測速照相機之功能提出質疑，經臺北市政府警察局萬華
    分局函稱：該路段行車速限時速40公里係臺北市政府交通管
    制工程處律定，標誌牌設於環河快速道路下與桂林路底機車
    往板橋引道入口燈桿處，清楚可見，該路段採用移動式「微
    電腦雷達波型自動採證單功能相機」，業經經濟部標準檢驗
    局檢驗合格，尚於有效期間內，該相機每次採證1張，以斜
    角45度發射，最遠可達50公尺，可採證4線車道，相機光圈
    速度為千分之一秒，以斜角依序掃瞄，相片上會顯示：年、
    月、日、時間、當時速度、路段名稱及速限標準，該採證照
    片路段名稱及速限標準係以人工手寫，在採證之前先置於機
    器內，連同測得之採證照片沖洗，經由採證相片比對，駕駛
    人騎乘HDU-366號機車正在掃瞄區內，行車速度58公里，且
    照片中前方之車輛已偏離掃描器掃瞄範圍，另一物品係立於
    槽化線上之軟質彈性分隔桿並不影響測速值等語，有該局95
    年8月29日北市警萬分交字第09540611600號函在卷可稽，且
    觀諸卷附採證照片，係在車輛行進方向之左後方拍攝，換言
    之，該照片所顯示之車輛行進方向為自畫面之右下角向左上
    角移動，而該照片中，車牌號碼HDU-366號重型機車係在照
    片畫面中間偏左上角之處，該車附近並無其他車輛行駛，而
    異議意旨所指前方機車，則在畫面之最左上角、與車牌號碼
    HDU-366號重型機車相距已達30公尺之遙，是在測速照相機
    運作正常之情形下，殊無將車牌號碼HDU-366號重型機車之
    前方機車或其他車輛之違規誤植為車牌號碼HDU-366號重型
    機車違規之可能，異議意旨徒就上開回覆明確之函文，再度
    針對已經回覆之部分提出疑問，且核所提出之疑問亦不致影
    響被測速車輛與行車時速之判定，異議意旨以此請求撤銷免
    罰，自無可採。
四、綜上所述，本件異議人所有車輛確有行車速度超過規定之最
    高時速未滿20公里之違規行為，從而原處分機關以異議人違
    規事實明確，依道路交通管理處罰條例第7條之2第1項、第
    40條，違反道路交通管理事件統一裁罰基準表規定，裁處異
    議人罰鍰1200元，自屬適法，異議人空言指摘原處分不當，
    求予撤銷免罰，為無理由，應予駁回。
五、據上論斷，應依道路交通案件處理辦法第19條規定，裁定如
    主文。
中    華    民    國    95    年    10    月    16    日
                        交通法庭法  官  張永宏
以上正本證明與原本無異
如不服本裁定應於送達後5日內向本院提出抗告狀
                                書記官  楊婷婷
中    華    民    國    95    年    10    月    16    日


司法院資訊處製作；財團法人民間司法改革基金會備份。
